臺灣嘉義地方法院民事判決　九十二年度訴字第九四○號
　　原　　　告　甲○○
　　被　　　告　乙○○即李建.
　　訴訟代理人　丙○○○
右原告因被告過失傷害案件，提起刑事附帶民事訴訟，請求侵權行為損害賠償，經本
院刑事庭裁定移送，並於民國九十三年十二月十五日言詞辯論終結，本院判決如左︰
    主    文
被告應給付原告新臺幣壹拾伍萬零佰肆拾肆元，及自民國九十二年九月十一日起至
清償日止，按週年利率百分之五計算之利息。
訴訟費用由被告負擔三分之二，餘由原告負擔。
本判決原告勝訴部分得假執行。
原告其餘之訴及假執行之聲請均駁回。
    事實及理由
一、本件原告主張：被告於民國九十二年一月二十一日十九時十九分許，駕駛車號Ｑ
    ＦＯ─五七三號輕機車，沿嘉義縣竹崎鄉○○○道路由西往東行駛，途經臺三線
    公路二八九點一公里處時，本應注意車前狀況，隨時採取必要之安全措施，且依
    當時情形，並無不能注意之情形，竟疏未注意原告徒步行走在前，未保持安全距
    離，致其輕機車車頭撞及原告，造成原告倒地後受有頭部外傷併腦震盪、右側鎖
    骨骨折等傷害。被告之刑事責任業由本院刑事庭依過失傷害罪判處拘役五十九日
    ，如易科罰金以銀元三百元折算一日確定，其應負侵權行為損害賠償責任甚明。
    原告因本件車禍，計支出醫療費用新臺幣（下同）七萬二千五百元，並因此八個
    月無法工作，損失十五萬元；另僱請他人看護，每日支出看護費用二千元，共計
    二十萬零二千元，均應由被告負賠償責任。又原告受傷嚴重，精神痛苦異常，被
    告應給付精神慰撫金三十五萬元。為此本於侵權行為之法律關係提起本訴，求為
    判命被告應給付原告七十七萬四千五百元，及自起訴狀繕本送達翌日起至清償日
    止，按週年利率百分之五計算之利息。原告並陳明願供擔保，請求准為假執行之
    宣告。
二、被告對於本件車禍之發生及原告因此所受傷害，以及原告因此支出七萬二千五百
    元醫療費用等事實，並不爭執。然答辯以：本件車禍之發生，雖部分係肇因於被
    告未注意車前狀況所致，然原告橫越馬路亦為肇事原因，被告應僅負百分之四十
    之過失。且原告之傷勢不必然須僱請看護，也尚可工作，被告無需賠償原告看護
    費用及減少勞動能力之損失。至精神慰撫金部分，原告傷勢不甚嚴重，請求三十
    五萬元亦屬過高等語。為此，請求判決駁回原告之訴。
三、原告主張被告於右揭時地，駕駛輕機車未注意車前狀況，致撞傷原告，造成原告
    跌倒後受有頭部外傷併腦震盪、右側鎖骨骨折等傷害，以及原告為此支出醫藥費
    用七萬二千五百元等情，均為被告所不爭執，並有財團法人嘉義基督教醫院、新
    陽醫院乙種診斷證明書、財團法人嘉義基督教醫院收據、新陽醫院門診掛號收據
    等件為證，應堪信為真實。然原告主張被告應就車禍之發生負完全過失責任，以
    及被告除前揭醫療費用外，尚應賠償原告看護費用二十萬二千元、不能工作之損
    失十五萬元，及精神慰撫金三十五萬元等情，則為被告所否認，並以前詞置辯。
    經本院與兩造協同整理爭點結果（見本院卷第一七二頁、第一八三至一八四頁）
    ，兩造爭執事項在於：(一)看護費用之認定；(二)減少勞動能力損失之認定；(三)精神
    慰撫金之酌定；以及(四)原告就本件車禍之發生是否與有過失，及其過失責任比例
    。
四、按汽車在使用中加損害於他人者，駕駛人應賠償因此所生之損害；不法侵害他人
    之身體或健康者，對於被害人因此喪失或減少勞動能力或增加生活上之需要時，
    應負損害賠償責任；不法侵害他人之身體、健康者，被害人雖非財產上之損害，
    亦得請求賠償相當之金額，民法第一百九十一條之二、第一百九十三條第一項、
    第一百九十五條第一項分別定有明文。又按汽車行駛時，駕駛人應注意車前狀況
    ，並隨時採取必要之安全措施，亦為道路交通安全規則第九十四條第三項所明定
    。本件原告主張被告於右揭時地駕駛輕機車，本應注意車前狀況卻未及注意，致
    撞及原告，原告因此倒地受有頭部外傷併腦震盪、右側鎖骨骨折傷害等事實，均
    為被告所自認，應可信為真實，被告之過失行為，及與原告受傷間之相當因果關
    係，堪以認定。從而原告本於前揭法條規定，請求被告賠償因此所受之損害，自
    屬有據。茲就原告請求損害賠償之項目及金額審酌如次：
  (一)醫療費用部分：
    原告主張因本件車禍而受有前揭傷害，計支出醫療費七萬二千五百元之事實，為
    被告所不爭執，並有財團法人嘉義基督教醫院收據、新陽醫院門診掛號收據等件
    存卷可按，應認屬醫療上必要之支出。
  (二)看護費用部分：
    原告主張因本件車禍而受傷，日常生活無法自理而僱請特別看護，每日支出二千
    元看護費用，共計支出二十萬二千元等情，固據提出收據為證，然為被告所否認
    。經本院依兩造合意送請財團法人天主教聖馬爾定醫院鑑定結果，該醫院函覆稱
    ：「三依本院拍攝的Ｘ光檢查發現，原告係右側鎖骨骨折不癒合。依學理之推斷
    ，鎖骨中段骨折，不手術也會癒合....。四原告目前之右肩活動障礙，是因骨折
    不癒合，肢體活動時牽動骨折處所引起之疼痛，骨折癒合後即可改善；五原告之
    鎖骨骨折，除了無法從事勞力粗重之工作外，生活起居之自理應不成問題，若是
    急性期，一個半月足夠了... 」等語，有該醫院九十三年十月二十六日函在卷可
    按（見本院卷第一六七頁），兩造對於前揭鑑定結果亦無意見，並均表示願接受
    該鑑定結果所為之裁判（見本院卷第一七二頁）。從而，依前揭鑑定結果，原告
    於九十二年一月二十一日受傷後一個半月內之骨折急性期，請求看護費用應屬有
    據，其餘期間請求看護則無理由。依每日二千元計算，一個半月即四十五日之看
    護費用，計為九萬元【計算式：2000x45=90000】。
  (三)減少勞動能力之損失部分：
    查原告主張其於車禍後，因頭部外傷併腦震盪、右側鎖骨骨折，致八個月無法工
    作等情，為被告所否認。經本院依兩造合意送請財團法人天主教聖馬爾定醫院鑑
    定結果，該醫院認：「一原告因右側鎖骨骨折不癒合，導致右上肢上舉時，右肩
    疼痛，因此比較無法從事粗重工作，依其傷勢已造成勞動力減損約二分之一；二
    其目前骨折仍未癒合，其傷勢依勞工殘廢給付標準符合上肢障礙第九四項、殘廢
    等級第十三」等情，有該醫院九十三年十二月十三日函暨說明在卷可稽（見本院
    卷第一八０頁），該結果係醫師本於專業所為認定，並為兩造所不爭，自屬可採
    。是依前揭鑑定結果，原告減少勞動能力之程度，應依二分之一即百分之五十計
    算，且原告至今骨折仍未癒合，是原告主張未工作之期間以八個月計算，亦屬有
    據。又兩造合意原告工作薪資依每月一萬五千八百四十元計算（見本院卷第一七
    二、一七三頁），從而循上計算，原告減少勞動能力之損失，計為六萬三千三百
    六十元【計算式：15840x8x50%=63360】
  (四)精神慰撫金部分：查原告因本件車禍致頭部外傷併腦震盪，且右側鎖骨骨折迄今
    無法癒合等情，已如前述，應認受有精神上痛苦。本院審酌兩造之身分、地位及
    經濟狀況，即原告自陳從事肥料銷售工作並兼餐飲業，月薪二至三萬元，被告為
    高職畢業，現為工廠約聘員工，月薪不定，約一萬餘元，以及原告車禍受傷之程
    度等一切情狀，認原告請求精神慰撫金三十五萬元，尚屬過高，應核減為十五萬
    元，方屬允當。
  (五)綜上所述，原告因本件車禍之損害金額，計為三十七萬五千八百六十元【計算式
    ：72500+90000+63360+150000=375860】。
五、末按損害之發生，被害人與有過失者，法院得減輕賠償金額，或免除之，民法第
    二百十七條第一項定有明文。該條立法目的在於平衡被害人與加害人之賠償責任
    ，即於被害人本身對於損害之發生或擴大與有過失時，由法院斟酌情形，減輕或
    免除加害人之賠償金額，以免失諸過苛。又按行人穿越道路，在未設有行人穿越
    道亦非禁止穿越之路段穿越道路時，應注意左右無來車，始可小心迅速穿越，為
    道路交通安全規則第一百三十四條第五款所明定。查本件車禍時間天候為雨天之
    夜間，原告係於住處前道路斜對面之垃圾子車傾倒垃圾後，徒步穿越道路返回住
    處途中遭被告撞傷等情，為本院九十二年交易字第一０八號刑事判決所認定，另
    有原告庭繪現場圖在卷可按（見本院卷第五０頁），復為兩造所不爭，應堪信為
    真實。又該肇事路段未劃設有人行道或行人穿越道、亦非禁止穿越之路段等情，
    有現場照片及道路交通事故現場圖可稽（見警卷第八至十、十五至十七頁）。則
    綜上諸情，原告應係雨天之夜間違規橫越馬路，依道路交通安全規則第一百三十
    四條第五款之規定，自應注意左右無來車，始可小心迅速穿越，其竟疏未注意，
    致生本件車禍，應認原告對於本件車禍之發生亦有過失。臺灣省嘉雲區車輛行車
    事故鑑定委員會鑑定亦同此認定，認為：在原告斜穿道路情形，其雨夜斜穿道路
    ，未注意右側來車，為肇事主因，被告駕駛輕機車雨夜未注意車前狀況，為肇事
    次因等語，有該委員會九十二年七月二十九日函附卷可參（見偵查卷第十一頁）
    。本院斟酌原告之過失亦係導致本件車禍發生之共同原因，依據過失比例分配原
    則，認原告對於事故之發生應負百分之六十較重之過失責任，被告應負百分之四
    十較輕之過失責任，爰依民法第二百十七條第一項規定，依該過失比例減輕被告
    百分之六十之賠償責任。從而原告請求原告得請求賠償之金額，為十五萬零三百
    四十四元【計算式：
    375860x40%=150344】。
六、綜上所述，原告依侵權行為之法律關係，請求被告賠償十五萬零三百四十四元，
    及自起訴狀繕本送達之翌日即九十二年九月十一日起至清償日止，按週年利率百
    分之五計算之利息，洵屬正當，應予准許。逾此範圍之請求，則屬無據，應予駁
    回。又原告陳明願供擔保，請求准為假執行之宣告，就本判決原告勝訴部分，所
    命給付之金額未逾五十萬元，應依民事訴訟法第三百八十九條第一項第五款規定
    ，職權宣告假執行。至原告敗訴部分，其假執行之聲請因訴之駁回而失所依附，
    應併予駁回。
七、本件事證已臻明確，兩造其餘攻擊防禦方法及未經援用之證據，經核於本判決結
    果不生影響，爰不另一一論述，附此敘明。
八、訴訟費用裁判之依據：民事訴訟法第七十九條。
中　　　華　　　民　　　國　　九十三　　年　　 十二 　　月　　二十九　　日
~B臺灣嘉義地方法院民事第一庭
~B　　審判長法官
~B　　法　　　官
~B　　法　　　官　鄧晴馨
右為正本係照原本作成
如對本判決上訴須於判決送達後廿日內向本院提出上訴狀
中　　　華　　　民　　　國　　九十三　　年　　 十二 　　月　　二十九　　日
~B　　書記官　楊國色
